臺灣高等法院臺南分院刑事判決
上　訴　人　臺灣雲林地方法院檢察署檢察官
被　　　告　甲○○
上列上訴人因被告妨害自由案件，不服臺灣雲林地方法院93易字
第193號，中華民國94年1月18日第一審判決（起訴案號：臺灣雲
林地方法院檢察署93年度核退偵字第31號），提起上訴，本院判
決如下：
　　主　文
原判決關於無罪部分撤銷。
甲○○以強暴妨害人行使權利，處拘役伍拾日，如易科罰金以參
佰元折算壹日。扣案之電動起子乙支沒收。
　　事　實
一、被告甲○○係雲林縣虎尾鎮○○路二０六巷四六號（下稱系
    爭房屋）之屋主，因房客林輝常、乙○○夫婦未於租約到期
    （92年8月30日）後搬離上址，致甲○○心生不滿，竟於民
    國九十二年九月三日下午三時許，持其所有電動起子一支，
    至上址將車庫門鎖死，妨害林輝常、乙○○自由進出之權利
    。乙○○聽見甲○○電動起子作業聲後，以電話通知在他處
    工作之林輝常，嗣林輝常即與員工許良安一同返回上址，詎
    甲○○竟進入車庫內將房屋總電源關閉，妨害林輝常、乙○
    ○使用電之權利，同時且出言恫嚇：要讓乙○○母子死在裡
    面等語，致乙○○心生畏懼。扣有被告所電動起子乙支。
二、案經被害人乙○○訴由雲林縣警察局虎尾分局，報請臺灣霖
    林地方法院檢察署檢察官偵查起訴。
    理  由
一、訊據被告甲○○否認有強制、恐嚇之犯行，辯稱：伊係系爭
    房屋之屋主，因林輝常、乙○○租賃期間屆滿仍不搬離，才
    持電動起子至該處將車庫鐵捲門鎖死，向他們施壓，要他們
    搬走，伊並沒有對乙○○恐嚇稱：要讓乙○○母子死在裡面
    等語。惟查：
（一）被告甲○○於原審及本院坦承：伊有於九十二年九月三日
      下午三時許，持電動起子一支，至系爭房屋，將車庫鐵捲
      門鎖死，嗣進入車庫內將房屋總電源關閉等語。且上開事
      實，業經證人乙○○、林輝常、許良安於原審法院證述明
      確（見原審卷第七五頁至第九六頁），並有現場蒐證照片
      十幀在卷可參（見虎警刑字第０九三００００五六七號卷
      第九頁、第一二頁至第一六頁），復有扣案之被告所有電
      動起子一支可佐，從而被告有將車庫鐵捲門鎖死，及進入
      車庫內將房屋總電源關閉之行為，應堪認定。
（二）被告有無恐嚇乙○○之行為：
    (1)告訴人乙○○於偵查中指訴：當時我與我兒子在看電視，
      聽到外面有吵雜聲，我到外面查看，看到被告拿電動起子
      鎖我們的車庫鐵捲門，我打電話給我先生，之後我先生就
      與許良安回來，被告要將總電源關掉，我先生才與他發生
      衝突，被告有說要讓我們死在裡面等語（見核退偵卷第一
      一頁）；核與其於原審法院證述：九十二年九月三日，當
      天被告拿電動起子，來我們住處，我看到他在鎖我們的車
      庫門，在現場有我及我兒子，他在鎖的時候，我就打電話
      給我先生，後來他要鎖後面側門時，我先生不到五分鐘就
      與工地主任許良安一起回來，他沒有鎖成。我先生回來時
      ，被告就從後面的小側門衝進來車庫，去關我們家的總電
      源。他就到總電源那個地方將電源關掉，我先生站在總電
      源那裡問他說為何關掉我們的電源，他用台語說要讓我和
      我兒子死在裡面，因為被告要關掉電源，我先生要打開電
      源，所以二人才發生爭執，當時我在車庫裡面，許良安也
      是在車庫裡面，我兒子在房間裡面等語（見原審法院卷第
      七六頁至第八三頁正面）相符，堪以採信。
    (2)又被害人先生林輝常於偵查中供稱：九十二年九月三日，
      我接到太太電話回租屋處，看到被告在鎖車庫門，並要將
      屋內的電源總開關關掉，我發覺危險不讓他關，他拿電動
      起子，我才拿釣竿與他發生衝突，被告有說要讓我太太與
      小孩死在裡面等語（見核退偵卷第一二頁）；核與其於原
      審證述：九十二年九月三日，當天我接到我太太的電話，
      說被告去我們家裡將門鎖死，我和工地主任許良安大概十
      至二十分鐘後回到家，我太太就從房裡出來。我是從後門
      的小側門進去，被告就跟著我進去，進去後將電源關掉，
      我進去時阻止他去關電源，他就已經關掉，我就去開，他
      就拿電動起子阻止我去開，他就在車庫裡面電源旁邊，我
      說兩邊的電都是靠我這邊在使用，如果關掉再開啟的話會
      發生危險，他用台語說要讓我太太及兒子死在裡面，我說
      你怎麼可以這樣，我就阻止他去關電源，結果他就用電動
      起子打我，我就順手拿起釣竿打他，在開關電源與被告發
      生衝突時，許良安站在側門旁邊等語（見原審卷第八四頁
      背面至第九０頁正面）相符，堪以採信。
    (3)另證人許良安於偵查中證述：九十二年九月三日，我到系
      爭房屋時，看到被告拿一支電動起子，已經鎖好車庫的鐵
      門，我有聽到被告說要讓乙○○母子死在裡面，被告要關
      電源總開關，林輝常要阻止，被告拿電動起子要打林輝常
      ，於是林輝常拿釣竿打甲○○，他們就互相拉扯等語（見
      核退偵卷第一一頁、第一四頁）；核與其於原審證述：我
      在九十二年九月三日有到系爭房屋林輝常住處，當時乙○
      ○打電話給林輝常，因為我是林輝常的員工，林輝常邀我
      ，我就和他一起過去，到了林輝常住處後，我有看到乙○
      ○、被告，當時被告拿電動起子進去他們家裡，車庫旁邊
      有一個小門，我們就開門進去，林輝常先進去，我跟著林
      輝常後面進去，被告當時在裡面，鐵門已經鎖上了。進去
      之後我看到被告去按掉總開關，林輝常就要去把總開關開
      啟，而與被告發生爭吵，林輝常說如果發生火災怎麼辦，
      被告說要讓乙○○母子死在裡面，後來林輝常拿釣竿，他
      們就發生打架，老闆娘在車庫後面拉來拉去，說不要吵架
      ，我站在小門那裡，我有過去，但是當時我就看到被告頭
      流血了等語（見原審卷第九二頁背面至第九五頁）相符，
      堪以採信。
    (4)由證人上開證詞相互印證，足認被告於九十二年九月三日
      下午，持電動起子將系爭房屋鐵皮屋之車庫鐵捲門鎖死，
      嗣證人林輝常返回該處，被告隨即進入車庫內，將系爭房
      屋總電源關閉，林輝常見狀要重新開啟電源，並告知被告
      危險性，被告始持電動起子加以阻止，復以台語稱：要讓
      乙○○母子死在裡面等語，林輝常遂持釣竿毆打被告致傷
      。故被告顯然除以將來加害生命之事，恐嚇乙○○，致乙
      ○○心生畏懼，被告復同時強暴手段關閉系爭房屋之總電
      源開關，妨害乙○○等用電之權利。
二、核被告甲○○所為，係犯刑法第304條妨害人行使權利、第
    305條恐嚇罪，兩罪間有方法結果之牽連關係，為牽連犯，
    從一重依刑法第304條妨害人行使權利罪處斷。
三、原審法院判決引用「司法院院字第二二四０號解釋」，認租
    賃關係業已終止，出租人請求返還房屋，不得謂係妨害承租
    人權利之行使云云。然查司法院院字第二二四０號解釋所謂
    「倘前項租賃關係業已終止，出租人請求返還房屋，固不得
    謂係妨害承租人權利之行使。」其中所謂『出租人請求返還
    房屋』應認為係租賃關係終止後，出租人對於承租人有『房
    屋返還請求權』，而此房屋返還請求權之行使，自當依法秩
    序所能允許之範圍內為之，始具正當性，否則認「出租人得
    私自將車庫門鎖死及將房屋總電源關閉」不認為妨害林輝常
    、乙○○權利之行使，則無異鼓勵全國之房東得以暴力方式
    對付不依限遷移之房客，此乃誤解該解釋而論證之結果，誠
    有可議。復按刑法第305條之恐嚇危害安全罪，所稱以加害
    生命、身體、自由、名譽、財產之事，恐嚇他人者，係指使
    人生畏怖心為目的，而通知將惡害之旨於被害人而言，最高
    法院52台上751號著有判例，是恐嚇罪之恐嚇行為，係以對
    被害人為惡害之通知為已足，又惡害之通知，未必以「將來
    」惡害通知為必要，以「現在」惡害之通知亦無不可，亦即
    強制罪與恐嚇罪可能同時成立而形成牽連關係，亦即行為人
    是否再以現實手段加以危害要挾，均與已成立之恐嚇行為無
    礙，原審法院將本案「現在惡害之通知」誤為「現實之強暴
    手段加以危害」，以致誤解最高法院八十四年度台非字第一
    九四號、七十二年度台上字第五六一八號裁判要旨，亦有違
    誤，原審法院就以上各節疏未詳核，遽為無罪之諭知，容有
    未合，公訴人上訴指原判決此部分不當，應認為有理由，合
    將原判決關於無罪部分撤銷，爰審酌被告手段及對告訴人權
    利妨害及承受之恐懼程度、被告之品行、生活狀況、智識程
    度等一切情狀，量處拘役伍拾日，並諭知易科罰金之折算標
    準，以資懲儆。扣案之電動起子乙支，為被告所有，且係供
    犯罪所用，已據被告供明在卷，應依法宣告沒收。
據上論斷，應依刑事訴訟法第369條第1項前段、第364條、第299
條第1項前段、刑法第304條第1項、第305條、第55條、第41條、
第38條第1項第2款第3項、罰金罰鍰提高標準條例第一條前段、
第二條判決如主文。
本案經檢察官羅清溪到庭執行職務。
中　　華　　民　　國　　94　　年　　5 　　月　　17　　日
                  刑事第三庭    審判長法　官  陳義仲
                                      法　官  陳顯榮
                                      法　官  宋明蒼
以上正本證明與原本無異。
不得上訴。
　　　　　　　　　　　　　　　　　　　書記官  尤乃玉
中　　華　　民　　國　　94　　年　　5 　　月　　18　　日
附錄本案論罪科刑法條全文：
第  304 條  (強制罪)
            以強暴、脅迫使人行無義務之事或妨害人行使權利
            者，處三年以下有期徒刑、拘役或三百元以下罰金
            。
            前項之未遂犯罰之。
